臺灣彰化地方法院刑事判決　　　　　　 100年度訴字第1386號
公　訴　人　臺灣彰化地方法院檢察署檢察官
被　　　告　陳誌新
上列被告因違反毒品危害防制條例案件，經檢察官提起公訴（
100年度毒偵字第1984號），本院合議庭裁定由受命法官獨任進
行簡式審判程序判決如下：
    主  文
陳誌新施用第一級毒品，累犯，處有期徒刑捌月，扣案之第一級
毒品海洛因肆包（驗餘淨重零點伍公克）沒收銷燬之，注射針筒
壹支沒收；又施用第二級毒品，累犯，處有期徒刑伍月。應執行
有期徒刑壹年，扣案之第一級毒品海洛因肆包（驗餘淨重零點伍
公克）沒收銷燬之，注射針筒壹支沒收。
    事實及理由
一、犯罪事實：
（一）陳誌新曾因施用毒品案件，經本院以92年度毒聲字第2394
      號裁定送勒戒處所觀察、勒戒後，認無繼續施用毒品傾向
      ，於民國93年1月14日執行完畢釋放，由臺灣彰化地方法
      院檢察署檢察官以92年度毒偵字第2410號、第2819號不起
      訴處分確定。再因施用毒品案件，經最高法院以98年度台
      上字第4299號判決處有期徒刑9月確定，於99年6月22日縮
      刑期滿執行完畢。詎陳誌新仍不知悔改，復於100年10月9
      日凌晨1時許，在彰化縣鹿港鎮○○里○○巷○○道路旁
      之車牌號碼8579─EH號自小客車內，注射施用第1級毒品
      海洛因1次；陳誌新並另行起意，於100年10月7日下午2時
      許，在彰化縣鹿港鎮某友人之車內，以玻璃球燒烤煙霧施
      用第2級毒品甲基安非他命1次。嗣於100年10月9日上午8
      時10分許，為警在彰化縣鹿港鎮○○里○○巷○○道路旁
      之車牌號碼8579─EH號自小客車內查獲，並扣得海洛因4
      包（查獲時合計淨重0.51公克，驗餘淨重0.5公克）及其
      所有供施用海洛因之注射針筒1支。
（二）案經彰化縣警察局鹿港分局報告臺灣彰化地方法院檢察署
      檢察官偵查起訴。
二、證據：
（一）被告陳誌新於本院坦承不諱之自白。
（二）扣案之海洛因4包、注射針筒1支。
（三）卷附之毒品初步鑑驗報告單、代號與真實姓名對照表、扣
      押筆錄、扣案物品照片、濫用藥物尿液檢驗報告。
三、論罪科刑：
（一）按92年7月9日修正之毒品危害防制條例刪除二犯及三犯之
      規定，一改修法前繁雜之處遇程序，僅將施用毒品者簡化
      區分為初犯、再犯，並認施用毒品者係屬病患性犯人，以
      觀察、勒戒戒除其身癮，並以強制戒治去除其心癮。經觀
      察、勒戒或強制戒治執行完畢釋放後，若係5年後再犯該
      條例第10條施用毒品罪者，與同條例第20條第1項、第2項
      關於「初犯」之處理方式相同，檢察官應先聲請法院裁定
      令被告入勒戒處所觀察、勒戒，並視有無繼續施用毒品傾
      向，決定應予釋放、為不起訴之處分，或應聲請法院裁定
      令入勒戒處所強制戒治；若係5年內「再犯」同條例第10
      條施用毒品罪者，依同條例第23條第2項規定，檢察官則
      應依法追訴。觀諸該條例第20條第3項之修正理由謂，「
      觀察、勒戒或強制戒治5年後再犯者，顯見前所實施之觀
      察、勒戒或強制戒治已足以遮斷其施用毒品之癮，為期自
      新及協助其戒除毒癮，對此5年後再犯者，爰明定仍適用
      初犯之規定，先經觀察、勒戒、強制戒治之程序」，及同
      條例第23條第2項之修正理由謂，「為配合簡化施用毒品
      犯之刑事處遇程序，並鑑於經觀察、勒戒或強制戒治執行
      完畢釋放後5年內再犯者，其再犯率甚高，原據以實施之
      觀察、勒戒及強制戒治既已無法收其實效，自應施以刑事
      處遇」，顯然如施用毒品者係前經觀察、勒戒或強制戒治
      等治療程序執行完畢5年後，始再施用毒品之「初犯」，
      因前所執行之觀察、勒戒或強制戒治已足收戒除毒癮之效
      ，自應重新執行觀察、勒戒或強制戒治等治療程序，並於
      治療程序執行完畢後，由檢察官為不起訴處分，毋庸對之
      追訴處罰；反之，在「再犯」之情形，因其先前所為治療
      程序顯未能收戒斷毒癮之效，且考量施用毒品者之再犯率
      偏高，乃簡化其刑事處遇程序，而逕予追訴處罰，不再施
      以治療程序。參酌上開立法理由，修正毒品危害防制條例
      就施用毒品者，祇於「初犯」及「5年後再犯」二種情形
      ，有其追訴條件之限制，即須於初犯經觀察、勒戒或強制
      戒治釋放後，5年內均無施用毒品之行為，始能認其前所
      實施之觀察、勒戒或強制戒治已足遮斷毒癮，而得於5年
      後再犯時，再予適用初犯之規定，重行觀察、勒戒等程序
      。倘5年內已經再犯，被依法追訴處罰，縱其第3次（或第
      3次以上）施用毒品之時間在初犯釋放5年以後，即與「5
      年後再犯」之情形有別，且因已於「5年內再犯」，顯見
      其再犯率甚高，原實施觀察、勒戒或強制戒治，已無法收
      其實效，而無5年戒斷期之存在，自無再經觀察、勒戒及
      強制戒治之必要，應由檢察官逕行起訴，始符新法修正之
      本旨。至於第3次（或第3次以上）施用毒品之時間，是否
      宜有期間限制？以多久為適宜？則分屬刑事政策、專門醫
      學之範圍，非審判機關所能決定，有待循立法途徑解決。
      查被告曾因施用毒品案件，經本院以92年度毒聲字第2394
      號裁定送勒戒處所觀察、勒戒後，認無繼續施用毒品傾向
      ，於93年1月14日執行完畢釋放，並由臺灣彰化地方法院
      檢察署檢察官以92年度毒偵字第2410號、第2819號不起訴
      處分確定；復因5年內再犯施用毒品案件，經最高法院以
      98年度台上字第4299號判決處有期徒刑9月確定，於99年6
      月22日縮刑期滿執行完畢，此有臺灣高等法院被告前案紀
      錄表在卷可按，依首開說明，被告雖於觀察、勒戒執行完
      畢釋放後已逾5年，本案所犯施用毒品行為仍應依法論科
      。
（二）按海洛因、甲基安非他命分屬毒品危害防制條例第2條第2
      項第1款所定之第1級毒品及同條項第2款經主管機關公告
      所定相類於安非他命之第2級毒品。被告施用第1級毒品海
      洛因1次，核其所為，係犯該條例第10條第1項之罪；被告
      施用第2級毒品甲基安非他命1次，核其所為，係犯該條例
      第10條第2項之罪。被告施用毒品前後持有毒品之低度行
      為，應為施用之高度行為所吸收，不另論罪。被告所犯上
      開之罪，犯意各別，行為不同，應分論併罰。被告前科已
      如前述，其受徒刑之執行完畢後，5年以內故意再犯本案
      有期徒刑以上之各罪，均為累犯，所犯均應依刑法第47條
      第1項規定加重其刑。爰審酌被告素行欠佳，前曾施用毒
      品，未思悔改，缺乏禁絕毒害決心，惟所犯係戕害自身健
      康，尚未危害他人，本院審理中坦承犯行，態度良好及其
      他一切情狀，分別量處如主文所示之刑，並定其應執行刑
      ，以資懲儆。扣案之海洛因4包，應依毒品危害防制條例
      第18條第1項前段沒收銷燬之（上開包裝袋顯與毒品無法
      析離，應視為查獲之毒品）。扣案之注射針筒1支為被告
      所有，且係供施用海洛因之物，業據其供承在卷，應依刑
      法第38條第1項第2款宣告沒收。
（三）如不服本判決，得於判決送達後10日內向本院提出上訴狀
      ，上訴於上級法院（應敘述具體理由，並附繕本，上訴狀
      勿逕送上級法院）。
（四）依刑事訴訟法第273條之1第1項、第299條第1項前段，毒
      品危害防制條例第10條第1項、第2項、第18條第1項前段
      ，刑法第11條、第47條第1項、第51條第5款、第38條第1
      項第2款，判決如主文。
本案經檢察官紀雅惠到庭執行職務。
中    華    民    國   100    年    12    月    7     日
                          刑事第三庭  法  官  廖政勝
以上正本證明與原本無異。
中    華    民    國   100    年    12    月    7     日
                                      書記官  莊何江
附錄：
毒品危害防制條例第10條
施用第1級毒品者，處6月以上5年以下有期徒刑。
施用第2級毒品者，處3年以下有期徒刑。